臺灣高等法院高雄分院刑事判決　　　　96年度上訴字第2197號
上　訴　人
即　被　告　甲○○
選任辯護人　鄭國安　律師
　　　　　　吳麗珠　律師
　　　　　　蘇佰陞　律師
上列上訴人因偽造文書案件，不服臺灣屏東地方法院96年度訴字
第626 號中華民國96年7 月13日第一審判決（起訴案號：臺灣屏
東地方法院檢察署95年度偵字第3106號），提起上訴，本院判決
如下：
    主  文
原判決撤銷。
甲○○共同連續偽造私文書，足以生損害於公眾及他人，處有期
徒刑壹年，減為有期徒刑陸月，如易科罰金以銀元參佰元即新台
幣玖佰元折算壹日，緩刑年，並向國庫支付新台幣貳拾萬元。
     事  實
一、紀銘詮為設於屏東縣萬丹鄉磚仔寮51之55號「超越汽車商行
    」及設於屏東縣屏東市○○路141 巷205 號「日日新汽車材
    料公司」之廠長，受雇於胡福仁，其與胡福仁均明知汽車車
    身號碼不得任意偽造，竟基於偽造文書之概括犯意聯絡，於
    附表所示時間，連續在上開日日新汽車材料公司，使用胡福
    仁所購買三部不詳車號之自用小客車車身，再與鈑金技工陳
    志豐（年約38歲，真實姓名年籍不詳）共同基於偽造文書之
    犯意聯絡，連續以切割報廢車之車身號碼，再焊接到來源不
    明之汽車車身上之方式，偽造如附表所示之車身號碼，足生
    損害於監理機關對車籍管理之正確性與汽車製造商之權益。
    嗣於95年2 月24日10時10分許及10時15分許為警持搜索票在
    前址「超越汽車商行」及「日日新汽車材料公司」查獲，並
    分別扣得如附表所示，原車牌號碼不詳，於查獲時懸掛6498
    －KC號、3439－DR號及4725－FD號車牌之自用小客車共3 輛
    （責付胡福仁保管）。
二、案經內政部警政署保安警察第三總隊第二大隊移送臺灣屏東
    地方法院檢察署檢察官聲請簡易處刑，原審認為不宜，改依
    通常及簡式審判程序審理。
     理  由
一、按除被告所犯為死刑、無期徒刑、最輕本刑為3 年以上有期
    徒刑之罪或高等法院管轄第一審案件者外，於已經被告就被
    訴事實為有罪之陳述時，經審判長告知被告簡式審判程序之
    旨，並聽取公訴人及被告之意見後，依刑事訴訟法第273 條
    之1 第1 項之規定，裁定進行簡式審判程序，先此敘明。
二、上開事實，迭經上訴人甲○○於警詢、偵查、原審及本院審
    理中坦承不諱，核與共犯即證人胡福仁於警詢及偵查中結證
    稱：「我們是把買回來的撞壞的車子的車身號碼處切割下來
    ，再焊接到新車子上」等語（偵查卷第7 頁）相符，且附表
    所示3輛 汽車之車身號碼均被焊接上報廢汽車所屬之車身號
    碼一節，亦據高雄市政府警察局以95年4 月4 日高市警鑑字
    第0950022481號鑑驗通知書鑑定無誤，並有警卷所附之電解
    照片及附表所示報廢車輛之車籍資料在卷可稽，是上訴人甲
    ○○自白核與事實相符。又原聲請簡易處刑意旨雖認胡福仁
    及焊接車身號碼之鈑金技工均不知情，但共犯胡福仁係將附
    表所示來源不明之汽車購入並交付予上訴人甲○○之人，且
    上訴人甲○○係受雇於胡福仁，並受其指示將報廢車輛之車
    身號碼切割下後，再焊接到來源不明之汽車上，預備嗣後再
    由胡福仁或上訴人甲○○將之售出等情，已經胡福仁於偵查
    中結證明確，並經上訴人甲○○於原審陳明，業如前述，可
    見胡福仁確與上訴人甲○○就上開犯行有犯意之聯絡，公訴
    人認胡福仁不知情，顯與事實不符；再聲請簡易處刑意旨雖
    認負責將切割下來之車身號碼焊接至附表所示來源不明之汽
    車上之鈑金技工陳志豐並不知情，但該負責焊接之鈑金技工
    陳志豐既是從事汽車修護之專業人員，顯應知道不得擅將汽
    車之車身號碼切割並焊接而變更之，卻仍受上訴人甲○○之
    指示為此行為，顯係明知而故意為此構成要件行為，而與上
    訴人有犯意聯絡及行為分擔，亦為共同行為人，事證明確，
    其犯行已堪認定。
二、按汽、機車引擎號碼、車身號碼乃製造廠商對該汽車出廠時
    之識別文字，一則表示其出廠之年度及批號有區別不同車輛
    之作用，一則代表其品質與商譽，為表示一定用意之證明，
    且經監理單位登記在案，而現下新款汽車復均將引擎及車身
    號碼烙印於車體各部位零件之上，用以防免汽車遭竊，則汽
    、機車之引擎及車體上所烙印之引擎及車身號碼，應依刑法
    第220 條第1 項規定，以私文書論，而將車輛之引擎號碼、
    車身號碼磨掉，改變該號碼為與另一合法車籍相符之引擎號
    碼、車身號碼，此舉乃具創造性，應屬偽造之行為而非變造
    之行為（最高法院66年度台上字第1961號判例及76年度台上
    字第2382號判決意旨可資參照）。是上訴人甲○○偽造附表
    所示汽車之車身號碼等準私文書之行為，係犯刑法第210 條
    之偽造私文書等罪。上訴人甲○○就上開偽造車身號碼之行
    為，與胡福仁有犯意之聯絡，與鈑金技工陳志豐有犯意聯絡
    及行為之分擔，係共同正犯。上訴人甲○○先後多次偽造車
    身號碼之行為，時間緊接，手段相同，顯係基於概括犯意所
    為，應依修正前刑法第56條之規定以一罪論。
三、按行為後法律有變更者，適用行為時之法律。但行為後之法
    律有利於行為人者，適用最有利於行為人之法律，刑法第2
    條第1 項定有明文。查上訴人於前開行為後，刑法關於連續
    犯之相關規定，業經總統於94年2 月2 日修正公佈，並依刑
    法施行法第10條之1 規定自95年7 月1 日施行。是本件自應
    就上訴人行為前、後相關法律有修正者，依前揭規定加以比
    較適用。)。 而修正後刑法業已刪除第56條連續犯之規定。
    是於新法修正施行後，行為人之數犯罪行為，即須分論併罰
    。此刪除雖非犯罪構成要件之變更，但顯已影響行為人刑罰
    之法律效果，自屬法律有變更，比較新、舊法結果，適用上
    訴人甲○○行為時法律即依舊法論以連續犯，對上訴人甲○
    ○較有利。至於刑法第28條共同正犯之規定，於修正施行前
    之規定為：「二人以上共同實施犯罪之行為者，皆為正犯。
    」修正施行後之規定則為：「二人以上共同實行犯罪之行為
    者，皆為正犯。」揆諸本條之修正理由係為釐清陰謀共同正
    犯、預備共同正犯是否合乎本條規定之正犯要件，亦即在剔
    除完全未參與犯罪相關行為之「實行」的陰謀共同正犯及預
    備共同正犯，並無礙於現行實務處罰共謀共同正犯之立場。
    本案被告與胡福仁有犯意聯絡，與陳志豐有犯意聯絡及行為
    分擔，無論依修正前、後之刑法，均為共同正犯，因處罰輕
    重相同，自無比較適用之問題。
四、原審予以論科，固非無見，惟查：(一)上訴人甲○○所犯偽造
    文書罪，在中華民國96年4 月24日以前，其罪刑合於減刑條
    件，原審未及依中華民國96年罪犯減刑條例規定予以減刑，
    尚有未洽。(二)公訴人有聲請將附表所列三輛車之車身號碼沒
    收，原判決此部分未予說明，亦有未洽。上訴人甲○○上訴
    指摘原判決量刑過重，雖無理由，惟原判決既有前述可議，
    自應予撤銷改判。審酌上訴人甲○○並無前科，此有臺灣高
    等法院被告前案紀錄表可考，素行尚佳、為專業之汽車維修
    人員，並為汽車修護廠之廠長，利用其專業技能偽造車身號
    碼，掩飾來源不明或不正當之汽車，並使被害人追贓困難，
    雖坦承自己之犯行，卻一味為胡福仁掩飾及開脫，惟念其係
    受雇於胡福仁，尚非本案之主犯，且犯罪後坦認犯行，態度
    良好等一切情狀，爰量處有期徒刑1 年。又上訴人甲○○犯
    罪日期在96年4 月24日以前，其罪刑合於中華民國96年罪犯
    減刑條例之規定，應予以減刑為有期徒刑6 月，並諭知如易
    科罰金以銀元3 百元即新台幣9 百元折算1 日。至原車身號
    碼是汽車製造廠商所有對汽車出廠時之識別文字，表示出廠
    之年度批號，非純屬上訴人甲○○所有，且該不詳車號之三
    輛車亦不能證明屬上訴人甲○○之名義所有，爰不予宣告沒
    收，附此明。
五、查上訴人甲○○未曾受有期徒刑以上刑之宣告，此有臺灣高
    等法院被告前案紀錄表在卷可憑，是一時思慮欠週，致罹刑
    章，嗣後坦承犯行，其經此刑事追訴、審判之教訓，當能知
    所警惕而無再犯之虞，認其所宣告之刑，以暫不執行為適當
    ，爰仍依原判依刑法第74條第1 項第1 款之規定，併宣告緩
    刑3 年，以啟自新。又依95年7 月1 公佈施行之刑法第74條
    第2 項規定：緩刑之宣告得斟酌情形，命犯罪行為人為下列
    各款之事項：第4 款向公庫支付一定之金額。而犯罪在新法
    施行前，新法施行後之緩刑宣告，應適用新法第74條之規定
    （參照最高法院第8 次刑事庭會議決議）。審酌上訴人甲○
    ○之收入約為每月新台幣（同）5 萬元，業經其於原審陳明
    ，並表示願意增加為支付20萬元予國庫，爰依刑法第74條第
    2 項第4 款，命上訴人甲○○向國庫增加為支付20萬元。
六、至本案共犯胡福仁、陳志豐（真實姓名年籍不詳）均與上訴
    人甲○○有共犯關係，已如前述，惟未經檢察官偵查起訴，
    就此部分自仍應由檢察官另行偵查，附此敘明。
據上論結，應依刑事訴訟法第369 條第1 項前段、第364 條、第
299 條第1 項前段，刑法第2 條第1 項前段、第28條、第220 條
第1 項、第210 條、第74條第1 項第1 款、第2 項第4 款，修正
前刑法第56條、第41條第1 項前段，廢止前罰金罰鍰提高標準條
例第2 條，中華民國96年罪犯減刑條例第2 條第1 項第3 款、第
7條 第1 項、第2 項，判決如主文。
本案經檢察官許月雲到庭執行職務。
中　　華　　民　　國　　96　　年　　12　　月　　24　　日
                　　　刑事第六庭  審判長法  官  張盛喜
                             　　    　 法  官  邱永貴
                             　    　　 法  官  李嘉興
以上正本證明與原本無異。
如不服本判決應於收受本判決後10日內向本院提出上訴書狀，其
未敘述上訴理由者，並得於提起上訴後10日內向本院補提理由書
狀（均須按他造當事人之人數附繕本）「切勿逕送上級法院」。
中　　華　　民　　國　　96　　年　　12　　月　　24　　日
                         　　　         書記官  林明威
附錄本件判決論罪科刑法條：
附表：
┌──┬───────┬────────────────┬────────┐
│編號│  偽造時間    │         偽造車身號碼方法       │備            註│
├──┼───────┼────────────────┼────────┤
│一  │94年07月底某日│將原車號4725－FD自用小客車之車身│MITSBISH廠牌、  │
│    │              │號碼J0000000號切割後，改嵌焊於同│VIRAGE車型      │
│    │              │車型不詳車號車身上，再改懸4G93 H│                │
│    │              │013037號引擎於該車身上。        │                │
├──┼───────┼────────────────┼────────┤
│二  │94年12月間某日│將原車號6498－KC自用小客車之車身│HONDA廠牌、     │
│    │              │號碼BA19308號切割後，改嵌焊於同 │ACCORD 車型     │
│    │              │車型不詳車號車身上，再改懸AA－AN│                │
│    │              │28244號號引擎於該車身上。       │                │
├──┼───────┼────────────────┼────────┤
│三  │95年02月間某日│將原車號3439－DR自用小客車之車身│MAZDA廠牌       │
│    │              │號碼「00000000T -A」號切割後，改│                │
│    │              │嵌焊於同車型不詳車號車身上，再改│                │
│    │              │懸00 000000T號引擎於該車身上。  │                │
└──┴───────┴────────────────┴────────┘
附錄論罪科刑法條：
中華民國刑法第210 條
偽造、變造私文書，足以生損害於公眾或他人者，處5 年以下有
期徒刑。
中華民國刑法第220條
在紙上或物品上之文字、符號、圖畫、照像，依習慣或特約，足
以為表示其用意之證明者，關於本章及本章以外各罪，以文書論
。
